臺灣高等法院臺中分院刑事判決　　　 　　　 　民國九十年度上訴字第一六三一號
　　上　訴　人
　　即　被　告　丙○○
　　指定辯護人　本院公設辯護人　丁○○
　　上　訴　人
　　即　被　告　甲○○
　　選任辯護人　陳光龍
右上訴人因毒品危害防制條例案件，不服臺灣臺中地方法院中華民國九十年八月三日
第一審判決（民國八十九年度訴字第一八九七號，起訴案號：臺灣臺中地方法院檢察
署民國八十九年度偵字第二二五八號），提起上訴，本院判決如左：
    主      文
原判決撤銷。
丙○○、甲○○共同販賣第一級毒品，未遂，各處有期徒刑年拾月。
扣案之海洛因壹包（淨重壹點柒柒公克）、安非他命壹包（淨重貳點肆伍公克），均
沒收銷燬之。
    事      實
一、丙○○前曾於民國（下同）八十八年二月十二日因非法販賣化學合成類麻醉藥品
    案件（八十五年七月中旬至八十五年八月二十七日止），經本院判處有期徒刑五
    年六月，於八十八年八月十九日最高法院判決上訴駁回而告確定，於八十九年三
    月一日入監執行（刑期自八十九年九月二十九日起算，期間至九十四年十二月五
    日屆滿）；復於八十八年七月二十九日因贓物案件，經原審判處有期徒刑六月，
    於八十八年十一月二十三日經台灣高等法院台中分院判決上訴駁回而告確定；復
    於八十九年五月九日因偽造文書案件，經原審判處有期徒刑四月，如易科罰金，
    以三百元折算一日，於八十九年六月三日判決確定；復於八十九年五月十二日因
    施用第一級毒品、第二級毒品案件，經原審分別判處有期徒刑一年、八月，定其
    應執行刑為有期徒刑一年六月，於八十九年六月五日判決確定。甲○○前曾於八
    十九年七月二十八日因販賣第一級毒品案件，經本院判處有期徒刑十年，褫奪公
    權六年，，經最高法院撤銷發回後，由本院於九十年四月二十四日判處有期徒刑
九年十月，褫奪公權六年，尚未確定；復於八十九年二月一日因施用第一級毒品
    案件，經原審判處有期徒刑十月，於八十九年二月二十六日判決確定；復於八十
    九年五月三十一日因施用第二級毒品案件，經原審判處有期徒刑八月，於八十九
    年七月三日判決確定，均素行不良。
二、丙○○、甲○○二人均知悉綽號「雪兒」或「寶寶」之女子戊○○有施用毒品之
    行為，因戊○○之朋友胡開貴及江佩真於八十九年一月三十日上午六時許，在台
    中市○區○○路四三一號前為警臨檢盤查時，胡開貴、江佩真向員警供稱渠等所
    施用之毒品係由戊○○所提供，警方即循線於八十九年一月三十一日通知戊○○
    出面說明，戊○○表示願意協助員警調查丙○○、甲○○二人販賣毒品之行為。
    戊○○遂於同年一月三十一日中午，在警方之監控下撥打甲○○之「0000000000
    」號行動電予甲○○，向甲○○佯稱其要幫友人購買毒品，丙○○、甲○○即共
    同基於意圖販賣第一級毒品海洛因、第二級毒品安非他命營利之犯意聯絡，與戊○○於電話中約定販售新台幣（下同）八千元之第一級毒品海洛因及四千元之第
    二級毒品安非他命，並約定於同日下午三時許，在台中縣太平市○○路與新平路
  口「新平加油站」處交付第一級毒品、第二級毒品。嗣於同日下午三時許，丙○○、甲○○二人依約攜帶第一級毒品海洛因一包、第二級毒品安非他命一包，由
    丙○○駕駛車牌號碼Ａ四－七四五五號自用小客車搭載甲○○至約定地點，準備
    交付毒品予戊○○，惟尚未交付予戊○○時，為埋伏之員警當場查獲，並在前揭
    自用小客車駕駛座椅下方左側扣得第一級毒品海洛因一包（淨重一．七七公克，
    包裝重０．二五公克）及第二級毒品安非他命一包（淨重二．四五公克，包裝重
    ０．二五公克），丙○○、甲○○因而販賣第一級毒品海洛因、第二級毒品安非
    他命未得逞。
三、案經台中市警察局第三分局移送台灣台中地方法院檢察署檢察官偵查起訴。
    理      由
一、訊據上訴人即被告丙○○、甲○○除否認有販毒情事外，對於右揭八十九年一月
    三十一日下午三時許，由丙○○駕駛甲○○所有之該Ａ四－七四五五號自用小客
    車，搭載甲○○至台中縣太平市○○路與新平路口「新平加油站」附近為警查獲
    ，並在該小客車駕駛座椅下方左側扣得第一級毒品海洛因、第二級毒品安非他命
    一小包（海洛因淨重一．七七公克，安非他命淨重二．四五公克）而該二包毒品
    係丙○○所有之事實，均不諱言。丙○○辯稱：當天甲○○開車到我家載我，因
    我要向他借車，後來車子由我開，甲○○的朋友打電話要他載她去醫院，問我可
    否順便載他朋友去醫院，甲○○就告訴我地方，我開車到達現場，他和戊○○不
    知講什麼，然後下車警察就過來，並將我們帶走，然後我們就被分開，警察把我
    帶上他們開來的車上，然後問我毒品來源，我說沒有，警察就打我，說我們是販
    賣毒品，我說沒有，然後帶我到東區分駐所，他們還一直打我，我人很不舒服，
    他們才送我去台中醫院檢查，結果醫師開止痛藥給我後將我送回來，我因很不舒
    服爬在桌上睡覺，到隔天早上警察筆錄作好就拿給我叫蓋章，我看一下，起先我
    不蓋，我要求重作，他們嫌麻煩。我與戊○○是認識二、三個月的一般朋友，曾
    見過七、八次面，因她向錢莊借錢，叫我幫她處理，我沒幫她處理，她就不高興
    ，且亦曾被我女朋毆打，因此對我不滿而亂講等語，甲○○則辯稱略以：當天是
    戊○○打電話叫我送她去醫院，她說肚子出血，我說車子要用，叫她等一下，她
    一直催，打了十幾通，她說在太平市新平加油站等我，我下午三時多與丙○○一
    起開車過去，車子由丙○○開，到新平加油站和戊○○就上車，她上車後說皮包
    忘了拿，她下車警察就將我們包圍住，警察有五、六人過來，就叫我們開門，他
    是穿便服，我們還沒關門車門就被打破，並將我們帶下去，然後我們二人就被告
    分開，警察一開始被打我，我的眼鏡片被打破還有血，然後帶我到太平市一家棺
    材店，一直逼我交槍，用膠帶矇住我眼睛，對我刑求，叫我拿槍出來交換放人，
    他們說有線民告訴他們，把我帶到分駐所作筆錄，也是把我眼睛矇住，到了半夜
    一、二點，才看到丙○○爬在桌上，當日警訊筆錄說我約丙○○拿毒品是不實在
    ，係被刑求之不實內容。我與戊○○是認識不到一個月的朋友，當時她與丙○○
    在一起而認識，祇見過二、三次面等語（以上見本院九十年九月十四日訊問筆錄
    ）。
二、經查被告丙○○、甲○○二人於八十九年一月三十一日下午三時許，確實係攜帶
    第一級毒品海洛因一包、第二級毒品安非他命一包欲販賣予證人戊○○之情，業
    據證人戊○○，(1)於警訊時證述：「（你是否可以提供警方逮捕綽號〞華哥〞的
    毒販？）可以。」、「（警方據你提供資料在台中縣太平市○○路、東平路逮捕
    毒販丙○○、甲○○是否即是你提供綽號〞華哥〞之人？）警方查獲的丙○○即
    是綽號〞華哥〞的毒販，甲○○即是在他身旁的毒販。」等語；(2)嗣於偵查時證
    述：「（你是否幫助警方釣出甲○○、丙○○？）有。」、「（經過如何？）今
    年一月三十一日中午，警方找到我，警方要我釣出他們，所以我依警方所指示打
    電話給甲○○，說我朋友要買海洛因八千元，安非他命四千元，總共一萬二千元
    ，然後約定在太平市○○路與東平路新平加油站交貨，還沒交給我，因警方埋伏
    在該處，而將他們二人逮捕。」（偵查卷第六十九頁）、「（你是否有打電話給
    甲○○、丙○○說你要向他買安非他命，他們才出來要賣你，他們才被警察查獲
    ？）是的。」、「（你自己以前曾否向他們買過？）沒有。」、「（他們為何會
    相信你要向他們買安非他命？或海洛因？）這是第一次，他們問我是真的還是假
    的，我說是真的，他們才相信了。」等語（偵查卷第八十三頁）；(3)嗣於原審審
    理時亦證述：「（是否後來警察怎麼跟你講的？）我過去找江佩真，丙○○說他
    也要跟我過去，他們才這樣認識的，我在江佩真那裡吸過安非他命，毒品是阿華
    拿到那邊去的。警察問我之前的東西都是跟誰拿的，我就跟警察說是跟阿華拿的
    ，警察先帶我到壹個工廠裡面叫我打電話給被告丙○○、甲○○，是被告甲○○
    接電話的，我跟他說要拿安非他命與海洛因，有講價錢，但是價錢我忘記了，當
    時警察在我旁邊，我們約在太平市新平加油站交貨，警察去該地點埋伏，他們開
    車過來時，警察就叫開計程車的駕駛先把我載走，逮捕過程我沒有看到。」（九
    十年五月一日訊問筆錄）、「（五月一日當庭所述有何意見？）所述實在。我記
    得那天我打電話甲○○先接的，我確實告訴他要買毒品，至於丙○○有無接電話
    太久了我忘記了，我沒有提到我不舒服要請他載我去看醫師。」等語明確（九十
    年五月四日審判筆錄）另戊○○於九十年十一月二日本院調查時，亦在與被告同
    庭下作同樣內容之結證。又「0000000000」號行動電話係被告甲○○
    所有使用，亦為甲○○所不否認。而當日下午三時許雙方約在新平加油站碰面交
    付毒品為警查獲時，確在被告車內駕駛座椅下方左側扣得一、二級毒品海洛因及
    安非他命各一小包。該等毒品送經法務部調查局檢驗結果，確係海洛因、甲基安
    非他命無訛，亦分別有該局八十九年二月廿五日（）陸(一)字第八九一三二八○
    七號、八十九年九月廿八日（）陸(一)字第八九○六九七八四號檢驗通知書各一
    紙在卷可稽。又被告甲○○所稱當日係應戊○○之要求載她去醫院看病一節，既
    為戊○○所始終否認，且就其自陳與戊○○認識才一個月，彼此無深交，更非男
    女朋友關係而言，詹女縱然身體不舒服需看醫生、衡情，亦無可能以電話一再催
    請被告甲○○專車載送醫院之理，矧被告甲○○自陳詹係從當日中午開始打電話
    ，打了十幾通，直到下午三時左右，因不堪其擾，始與丙○○開車前往云云，尤
    其不合情理，詹女既和被告甲○○祇認識一個多月，談不上交情，憑何因病要被
    告甲○○專車送醫？被告甲○○又有何義務非得接送不可？凡此，均見其言子虛
    。又詹女若確因出血急待送醫，大可自行叫搭計程車或以其他方式前往看醫生，
    豈有可能自當日中午打電話請被告甲○○開車專送，又在被告甲○○未能明確回
    應何時可前來載送情形下，無把握地苦候至下午三時許之理！被告甲○○所稱係
    單純開車接送詹女就醫一節，其悖乎常理，莫此為甚，堪見此項辯詞，乃無法合
    理解釋何以與詹女相約在「新平加油站」見面，所為圖卸刑責飾詞。另被告丙○○所稱因向被告甲○○借車，始與其同車前往一節，固經被告甲○○之符合，但
    被告甲○○所稱準備送詹女就醫，既非事實，有如上述，而被告丙○○當時又特
    別帶詹女要求購買之一、二級毒品各一包，且其所言單純借車同車云云，又乏
    佐證，核屬被告二人彼此支援卸責虛詞，均不足採信。綜上所述，本件被告二人
    右揭販毒未遂基本事實，不獨迭據戊○○始終及明確之指證，且經授意並於戊○○打電話與被告等相約購毒時在場之員警許文村、趙家倫證實，而被告二人不惟
    於與詹女相約時、地出現，復於其車內查獲詹女指定要購買之一、二級毒品各一
    小包，又該二小包毒品，係置於車內駕駛座椅下方左側，亦為被告等所不否認，
    倘該二包毒品如被告丙○○所稱係供其個人吸食之用，自應放在其自己身上衣袋
    ，豈會放在駕駛座下，可見被告二人在車上已言及有關出售該二包毒品之事。至
    被告丙○○所稱原放在身上不知何掉落云云，核無可能，顯屬虛詞，並無可取。
    雖被二人於警訊中之販毒自白，因警方不無涉及刑求逼供（理由詳見後述），依
    法不得採為認定被告犯罪之證據。惟本件被告等犯行，如上所述，非僅戊○○一
    人之片面指述而已，既尚有他項甚為明確之佐證，而被告二人所為何以會在與詹
    女相約時、地帶毒品出現之辯詞，既難成立，又非巧合所能解釋，再諸被告
    二人於員警欲進入車內盤查時，拒不開門，員警始將車門破璃擊破，依法進行盤
    查等情（此有照片可稽，且為被告等所不爭執），亦見其販毒心虛，犯行足堪認
    定。至戊○○對於究竟共打幾通電話和被告相約購毒，有無與被告二人均通電話
    ，打電話時幾位員警在場，購毒金額若干等細節部分，前後所述，固有不甚一致
    情況，此乃限於記憶，以及行為當時未能特別留意備忌所致，並不影響其確曾與
    被告相約購毒之基本事實，附此明。
三、查本件被告二人於警訊過程中，曾遭刑求逼供一節，不惟迭據被告等指陳在卷，
    且諸：(一)被告丙○○指被逮捕之初員警以槍托擊係其胸部，未被帶往警局前即
    被送台中醫院急診及治療，時間為當（卅一）日下午四時五分，該項急診護理記
    錄特別記錄欄載：「患者由員警陪同扶入ＥＲ（急診室），主述前胸遭撞擊，現
    呼吸喘故入ＥＲ，由吳嘉隆醫師予左列處置」，有該項急診病歷附原審卷可考。
    另主治醫師吳嘉隆、林至展亦一致證實當時患者許建志（按丙○○當時因係通緝
    犯，而以其兄許建志之健保卡應診），主述胸部遭金屬類東西撞到疼痛（原審卷
    八十九頁）。(二)被告丙○○於八十九年二月一日由台中地檢署移送至台中監獄戒
    治時，其健康檢查資料，亦載明被告胸部疼痛，嘴唇破洞，另談話筆錄更記明被
    告主述：被員警用槍槍托毆打胸部（原審卷七十三－七十六頁）。(三)被告甲○○
    所指被警逮捕時即遭員警毆打，致右臉頰受傷流血，且所載眼鏡折斷破裂，亦有
    其於原審提出之眼鏡照片可稽，後據證人吳一心證稱：「八十九年二月一日上午
    我到東區分駐所去看他（甲○○），當時他被銬在椅上，他以前有戴眼鏡，但當
    時沒載，看到他左眼角有十元硬幣大撞傷也有乾的血跡還在上面，他從衣服口袋
    拿出這支被撞擊打掉的眼鏡．．．」，「他說警察刑求的」，「在台中地檢署替
    他辦交保，我問他有無向檢察官提及被刑求之事，檢察官說我已給你交保了還有
    什麼意見（按被告甲○○被檢察官諭知此五萬元交保候傳），所以他就沒去驗傷
    」各情，堪見被告二人於警訊中不無遭受刑求之事實，該項自白既非出於自由意
    識，自非適法之證據，依法不據為認定被告犯罪事實之證據。
四、查本案係警方與證人戊○○計劃佯裝欲購買毒品，被告丙○○、甲○○始攜帶海
    洛因、安非他命前往約定地點，於未交貨即被逮獲，雖證人戊○○係經警授意，
    並無購買海洛因、安非他命之真意，惟被告丙○○、甲○○既係基於販賣毒品之
    犯意，始攜海洛因、安非他命至現場，未及販賣即遭逮捕，應成立販賣毒品未遂
    罪。另被告丙○○、甲○○既否認販賣毒品海洛因、安非他命犯行，本院自無從
    查得其具體購入及所欲賣出後可能得利之金額，惟徵之毒品海洛因、安非他命物
    稀價昂，且為政府嚴予查緝之違禁物，凡販賣毒品者，苟無利可圖，應無甘冒被
    供出來源或被檢警查緝法辦之危險而平價或低價供應他人之理，因此其購入之價
    格必較出售之價格低廉，或以同一價格販賣而減少毒品之份量，乃有從中賺取買
    賣價差牟利之意圖及事實，應屬合理之認定，基上說明，堪認本案被告等購入海
    洛因、安非他命之價格必較所欲售出之價格為低，而有欲從中賺取差額利潤圖利
    之意，是本件被告等販賣海洛因、安非他命具有營利意圖甚明。按海洛因、安非
    他命分別係毒品危害防制條例第二條第一項第一款、第二款所稱之第一級、第二
    級毒品，核被告丙○○、甲○○所為，均係犯該條例第四條第五項、第一項之販
    賣第一級毒品未遂罪、同條第五項、第二項之販賣第二級毒品未遂罪。又被告丙○○、甲○○非法持有第一級毒品海洛因、第二級毒品安非他命之低度行為已為
    販賣未遂之高度行為所吸收，均不另論罪。被告丙○○、甲○○二人以一行為觸
    犯販賣第一級毒品罪與販賣第二級毒品罪，為想像競合犯，依刑法第五十五條之
    規定，應從較重之販賣第一級毒品罪處斷。被告丙○○、甲○○共同著手於販賣
    第一級毒品、第二級毒品行為之實行，而不遂，為未遂犯，爰依刑法第二十六條
    前段規定減輕其刑。被告間二人有犯意聯絡，行為分擔，均為共同正犯。又被告
    二人雖有多次前科，素行不佳，惟就本件犯情而言，所欲出售之毒品僅二小包，
    價值一萬元左右，且尚未成交即被查獲，並無實際獲利，犯罪情狀，非無可憫恕
    ，而販賣一級毒品，法定所為死刑或無期徒刑，依未遂犯減輕其刑，其最低法定
    刑，亦為七年以上有期徒刑，本院認情輕法重，縱量處最低法定本刑，仍嫌過重
    ，爰依刑法第五十九條規定，再酌減其刑。原審判決論據被告等罪刑，固非無見
    ，惟錯誤認定當場查獲逮捕被告時間為當日之晚上七時，又未察被告被警刑求事
    實，而以不適法之警訊自白筆錄為認定該項犯罪之主要證據，均不無違誤。被告
    等上訴意旨，仍執陳詞否認販毒，固無可取，惟原判決既有可議，仍應撤銷改判
    。爰審被告素行，犯罪動機、目的、手段，犯後態度及毒量，價格尚多等一切情
    狀，各量處如主文第二項所示之刑。至於扣案之海洛因一包（淨重一．七七公克
    ，包裝重０．二五公克）、安非他命一包（淨重二．四公克，包裝重０．二五公
    克），分別係屬第一級、第二級毒品，為被告丙○○、甲○○供犯罪所用之物，
    不問屬於犯人與否，爰依毒品危害防制條例第十八條第一項前段之規定，予以宣
    告沒收銷燬之。
五、據上論斷，應依刑事訴訟法第三百六十九條第一項前段、第三百六十四條、第二
    百九十九條第一項前段、毒品危害防制條例第四條第五項、第一項、第二項、第
    十八條第一項前段、刑法第十一條、第二十八條、第二十六條前段、第五十五條
    、第五十九條，判決如主文。
本案經檢察官乙○○到庭執行職務。
中      華      民      國　    九十一     年     一      月    卅一　　日
                                臺灣高等法院臺中分院刑事第二庭
                                　　　審判長法  官　羅　禮　政
                                　　　　　　法  官　陳　欣　安
                                　　　　　　法  官  蔡　聰　明
右正本證明與原本無異。
如不服本判決應於收受送達後十日內向本院提出上訴書狀，其未敘述上訴之理由者並
得於提起上訴後十日內向本院補提理由書（均須按他造當事人之人數附繕本）。
　　　　　　　　　　　　　　　　　　　　　　書記官    錫  彬
中      華      民      國　    九十一     年     二      月     一 　　日
                                                                        Ｒ
